【裁判字號】    92,交聲,46
【裁判日期】    920421
【裁判案由】    違反道路交通管理處罰條例聲明異議
【裁判全文】
臺灣臺北地方法院交通事件裁定                      九十二年度交聲字第四六號
    原處分機關  台北市交通事件裁決所
    異  議  人
    即受處分人  甲○○
右列受處分人因違反道路交通管理處罰條例案件，對於台北市交通事件裁決所中華民
國九十一年十二月十日所為之處分（原處分案號：北市裁三字第駕裁二二－ＡＢＹ四
七六三六九號），聲明異議，本院裁定如左：
    主      文
異議駁回。
    理      由
一、按汽車駕駛人，行經有燈光號誌管制之交岔路口闖紅燈者，處新台幣（下同）一
    千八百元以上五千四百元以下罰鍰，道路交通管理處罰條例第五十三條定有明文
    ，而汽車駕駛人駕駛汽車違反道路交通管理處罰條例第五十三條規定者，除應依
    該條所規定之罰鍰處罰外，並應予記違規點數三點，復為道路交通管理處罰條例
    第六十三條第一項第三款所明定。再行為人如係駕駛小型車闖紅燈行駛，嗣為警
    攔停舉發，而逾越應到案期限十五日以上三十日以內到案聽候裁決者，依違反道
    路交通管理事件統一裁罰標準及處理細則（於民國九十一年九月一日後該細則之
    名稱已修正為違反道路交通管理事件統一裁罰基準及處理細則，下稱處理細則）
    第四十四條第一項及違反道路交通管理事件統一裁罰標準表（於九十一年九月一
    日後，其名稱已修正為違反道路交通管理事件統一裁罰基準表，下稱基準表）之
    規定，需對該行為人處以四千五百元之罰鍰，並記違規點數三點。
二、本件異議人即受處分人甲○○駕駛伊所有之車牌號碼六Ａ－五一二號營業一般小
    客車，於九十一年十月三日上午十時三十八分許，沿台北市○○○路由南往北方
    向行駛，行經建國南路與仁愛路三段之設有燈光號誌管制之交岔路口之際，竟不
    遵守交通號誌闖紅燈左轉往仁愛路三段繼續行駛，適為在該路口執勤之台北市政
    府警察局大安分局新生南路派出所員警洪榮達發現攔檢，遂以受處分人有違反前
    揭道路交通管理處罰條例第五十三條規定之行為掣單舉發〔然該員警誤將舉發通
    知單載為紅燈左轉（北向西），實應係紅燈左轉（南向西）〕，並載明應到案日
    期為九十一年十月十八日前，同時將舉發通知單交受處分人簽收，惟受處分人拒
    簽及拒收，警員遂將受處分人拒絕簽章事由記明於該舉發通知單上，而視為已收
    受該通知單，然受處分人逾越舉發通知單上所載之應到案期限十五日以上三十日
    以內之九十一年十一月十四日向原處分機關提出申訴，經原處分機關請舉發單位
    即台北市政府警察局大安分局調查結果，仍認受處分人有前開違規行為，原處分
    機關乃依前揭道路交通管理處罰條例第五十三條（贅引第一項）、第六十三條第
    一項第三款及處理細則第四十四條第一項暨基準表之規定，於九十一年十二月十
    日以北市裁三字第駕裁二二－ＡＢＹ四七六三六九號，裁處受處分人罰鍰四千五
    百元，並記違規點數三點。
三、訊據受處分人對於前開時間駕車行經右揭地點之事實坦承不諱，然矢口否認有何
    違反道路交通管理處罰條例之行為，辯稱：當日伊行車方向係綠燈，之後於燈號
    變換成紅燈之際，該車即無法前進，當時該車業已越線，且因其後有其他車輛故
    伊無法後退，此時警員即向伊揮手要伊左轉上人行道，伊方左轉，但警員仍告發
    伊闖紅燈，當日伊實未紅燈左轉云云。
四、經查：受處分人如何於前述時間，在前述設有紅綠燈光號誌管制之路口，明知為
    禁止通行之紅燈號誌，竟仍違規左轉闖紅燈行駛，嗣經警攔停之違規事實，業據
    證人即目睹受處分人違規行駛繼而開單告發受處分人之員警洪榮達於本院九十二
    年三月十九日調查時，以具結擔保其供述之真實性，並在負擔偽證罪之心理處罰
    心理狀態下證稱：「（問：當天舉發經過？）當天我是在建國南路、仁愛路口執
    行違規取締，在告發單上面所述的違規時間時，在綠燈剛變成紅燈的時候，我們
    通常都不會取締違規，至少是在變成紅燈三秒以後，我們才會開始攔停違規車輛
    ，當天我是站在西南角，我看紅燈看得很清楚，變紅燈過三秒以後，受處分人的
    車子本來是在建國南路南向北行駛到了仁愛路口要左轉，也就是南向西行駛，舉
    發單的方向寫錯了，受處分人當時是在變成紅燈超過三秒以後才超過停止線開過
    來，我就將他攔停，請他出示證件，‧‧‧我還是一樣依規定舉發，開完以後，
    請他簽名，他說他不願意簽名‧‧‧然後他還是拒絕簽收，我就將他拒絕簽收的
    事情寫在舉發單上面，因為受處分人拒收，所以我就沒有將舉發單交給他。」、
    「（問：你所舉發的地點是否可以紅燈左轉？）不可以，該路口的號誌只有三個
    時向而已。」、「‧‧‧我對於受處分人違規的事實記得很清楚，他確實有違規
    ‧‧‧」等語明確（見本院九十二年三月十九日訊問筆錄）。按證人洪榮達乃為
    原處分機關所認定受處分人有前開違規行為之原證人，其並到庭在本院面前以言
    詞供述本件訴訟上之待證事實（即受處分人有前開違規事實），本院由其上開證
    詞已得有受處分人確有上開違規行為之心證，且於本件卷存證據資料內並無任何
    積極證據足以證明證人上開證詞係屬虛偽，亦無足以令人顯信證人之證述為不可
    採之品性證據或前科證據存在，本院自不得僅以證人係本件開單告發受處分人之
    員警而全盤抹煞其在訴訟上所具有之原證人資格，而受處分人復未舉出或聲請本
    院調查任何對伊有利之證據資料，以使本院對證人所供述受處分人違規之事實產
    生任何合理之懷疑，且交通警察掣單舉發違反道路交通管理處罰條例所列之違規
    事實，本質上為行政處分，係公務員基於職務上之權力，依法就特定之具體事件
    所為之具公法上效果之單方面行政行為，基於公務員為公法上行為具有公信力之
    原則，該行政行為當可被推定為真正，其據以依法處分之事實認定亦為正確無誤
    ，若謂公務員一切行政行為均需預留證據以證其實，則國家行政勢必窒礙難行，
    據此，刑事訴訟法就犯罪證據有關之規定中與屬行政秩序罰之交通違規裁罰本質
    不合之部分，自不在準用之列，從而，本件受處分人既未就執勤員警之舉發有誤
    提出相關證據以供調查，本院經查亦無任何證據足資證明其有捏造事實違法取締
    之情事，則執勤員警本其維護交通秩序、安全職責所為之舉發，自應受到合法、
    正確之推定。綜上，本件受處分人既未能提出證據以資證明伊確無違規行為，僅
    空言以當日伊行車方向係綠燈，之後於燈號變換成紅燈之際，該車即無法前進，
    當時該車業已越線，且因其後有其他車輛故伊無法後退，此時警員即向伊揮手要
    伊左轉上人行道，伊方左轉，但警員仍告發伊闖紅燈，當日伊實未紅燈左轉云云
    為辯，自無足採。本件事證明確，受處分人確有前開違規行為堪以認定。
五、綜上所述，受處分人確有在前述時、地駕駛上開營業一般小客車行經有燈光號誌
    管制之交岔路口闖紅燈之違規行為，從而原處分機關依前揭道路交通管理處罰條
    例第五十三條、第六十三條第一項第三款及處理細則第四十四條第一項暨基準表
    之規定，裁處異議人罰鍰四千五百元，並予記違規點數三點，核無違誤，本件受
    處分人之異議為無理由，應予駁回。
據上論斷，應依道路交通案件處理辦法第十九條，裁定如主文。
中      華      民      國      九十二    年      四      月    二十一  日
                                      臺灣臺北地方法院交通法庭
                                          法  官  黃  紹  紘
右正本證明與原本無異。
如不服本裁定，應於裁定送達後五日內向本院提出抗告狀。
                                          書記官  劉  新  怡
中      華      民國      九十二    年      四      月    二十一  日


司法院資訊處製作；財團法人民間司法改革基金會備份。
